【裁判字號】    98,交聲,3931
【裁判日期】    981210
【裁判案由】    交管條例聲異
【裁判全文】
臺灣板橋地方法院交通事件裁定
                                    98年度交聲字第3931號
原處分機關  交通部公路總局臺北區監理所
異  議  人
即受處分人  乙○○
上列異議人即受處分人因違反道路交通管理處罰條例案件，對於
交通部公路總局臺北區監理所民國98年10月15日以北監營裁字第
裁40-C00000000號所為之處分（原舉發案號：北縣警交大字第C0
0000000號）聲明異議，本院裁定如下：
    主  文
異議駁回。
    理  由
一、原處分意旨略以：受處分人乙○○於民國98年10月8 日19時
    16分許，駕駛車牌號碼385-DA號營業一般小客車，在疏洪一
    路永安橋下，因有拒絕接受酒精濃度測試之違規事實，經臺
    北縣政府警察局蘆洲分局更寮派出所警員以北縣警交大字第
    C00000000 號舉發違反道路交通管理事件通知單（下稱舉發
    通知單）當場舉發，惟受處分人不服，拒絕簽收本件舉發通
    知單。嗣經原處分機關於98年10月15日以北監營裁字第裁40
    -C00000000號違反道路交通管理事件裁決書，爰依道路交通
    管理處罰條例第35條第4 項之規定，對異議人裁處罰鍰新臺
    幣（下同）60,000元，並吊銷駕駛執照，3 年內禁考等語。
二、異議意旨略以：異議人乙○○是一名職業營業車駕駛，於98
    年10月8 日下午4 、5 時許，在二重疏洪道往八里方向，因
    已駕駛15小時而過於疲憊，故將車輛停放在永安大橋下之慢
    車道，於該處喝提神飲品（保力達）後稍加休息，經過約30
    餘，有警員前來向異議人表示因異議人酒後駕車並堅持要實
    施酒測，惟異議人並無酒後駕車之情事，故拒絕接受酒測，
    卻遭警員以拒絕酒測為由而製單舉發，異議人認警員之舉發
    並不合理，請鈞院加以詳查，爰依法聲明異議云云。
三、按汽車駕駛人拒絕接受酒精濃度測試之檢定者，處60,000元
    罰鍰，並當場移置保管該汽車及吊銷該駕駛執照，道路交通
    管理處罰條例第35條第4 項前段定有明文。又汽車駕駛人，
    曾依同條例第35條第4 項前段規定吊銷駕駛執照者，3年內
    不得考領駕駛執照，道路交通管理處罰條例第67條第2 項前
    段亦有規定。
四、經查：訊據異議人即受處分人乙○○固不否認於上開時、地
    ，經臺北縣政府警察局蘆洲分局更寮派出所警員上前盤查並
    依法製單舉發之事實，惟以前揭情詞置辯，然查：
    (一)異議人乙○○於上開時、地確有拒絕接受警方酒精濃度測
      試一節，業據證人即舉發本件違規事件之臺北縣政府警察
      局蘆洲分局更寮派出所警員甲○○於本院到庭具結證稱：
      我於上開時、地舉發本件異議人拒絕接受酒精濃度測試之
      違規；當時大概是下午5 時45分，值班呼叫我到永安橋下
      ，說異議人的計程車停在慢車道跟第二車道之間，影響交
      通，叫我過去處理。我到場發現該車所在的地點是二重疏
      洪道，是從三重往五股方向；車子還在發動狀態，異議人
      橫躺在車上，我們就叫異議人起床，發現異議人當時酒氣
      濃厚。異議人醒過來之後，就一直想走，我們問異議人是
      在哪裡喝酒的，異議人就隨便指一個地方，說其在那邊吃
      燒酒雞，就藉故要上廁所，不配合我們執行公務，然後我
      們就請支援警力來幫忙。當時因為我們派出所的酒測器送
      修，所以只好把異議人送到延平派出所去進行酒測；我是
      負責帶異議人實施酒測，另一位警員把異議人的車子開回
      延平派出所，我們當時有拍攝異議人車內的狀況，並沒有
      發現異議人所說的保力達，我們有把異議人帶回延平派出
      所，異議人一開始苦苦哀求，說其生活有點苦，但我們說
      要依法處理，異議人知道我們堅持要酒測以後，惱羞成怒
      ，說要叫記者來，不然不進行酒測，我們請異議人進行酒
      至少有五次，但異議人堅持拒絕酒測等語，甚為明確（詳
      本院98年11月23日訊問筆錄）。又證人甲○○與異議人間
      ，不僅未有任何怨隙，且係毫不相識之人，衡情證人應無
      設詞攀誣，或虛構違規事實以陷害異議人之道理。況警員
      執行公務時，本身即受有行政懲處責任之監督，且其到庭
      具結作證，更係以刑事責任擔保其證言之真實性，故證人
      甲○○之上開證述內容，以及其所記錄舉發之前揭違規事
      實，應堪採信。且證人甲○○於本院訊問時庭呈之臺北縣
      政府警察局員警工作紀錄簿亦載有：經通報疏洪一路永安
      大橋下有車停占路中，警方前往發現乙○○渾身酒氣在駕
      駛座上，警方將其帶返所內，後帶往延平所，惟乙○○極
      度不配合警方，經實施酒測並錄影、錄音後，以拒絕酒測
      為由製單舉發等情甚明，益徵證人甲○○前揭證言應屬可
      信。
    (二)訊據異議人乙○○於本院訊問時雖一再辯稱：其並非喝完
      酒後駕車至該處，其係身體疲憊故開車至上開地點，喝提
      神飲品（保力達）後稍加休息，既然沒有駕車，為何要接
      受酒測，至於其停車在車道間，未靠邊停放，是為了留空
      間讓行人可以走云云。惟依證人甲○○庭呈現場採證照片
      以觀（本院卷第22-24 頁），可知異議人其所有之車輛當
      時係停於慢車道與第二車道且未靠路邊几停放在路中央上
      ，阻礙交通，顯非一般正常停車之方式，且照片亦顯示在
      路側護欄之外，設置有寬敞之自行車專用道，可供行人通
      行無虞，足見異議人前揭所辯已非可信。再參以證人即甲
      ○○警員於本院訊問時復另證稱：發現異議人所在之地點
      是二重疏洪道，疏洪道內有很多停車場，為何異議人要停
      在慢車道跟第二車道之間休息，實在是不合常理；且這一
      段疏洪道均在堤外，這段道路中，沒有夜市、跳蚤市場或
      吃飯的地方，只有停車場及可供車輛行進的地方；距離異
      議人停車地點最近的越堤道約7 百公尺到1 公里左右，是
      四號越堤道；我到場時，發現異議人的車輛引擎尚在發動
      中等語以觀（同上開訊問筆錄），更足認異議人應係於98
      年10月8 日19時16分許為警舉發前之某時許服用酒類後，
      有發動引擎駕車至上開舉發地點，嗣因不勝酒力而停車睡
      著，車輛即如上開方式停放，致影響車輛通行，經通報後
      遭警員製單舉發無疑。從而，異議人前開所辯，顯係事後
      卸責之詞，委無足採。
    (三)再依道路交通管理處罰條例第35條授權警員實行酒精濃度
      測試檢定之規定，乃是基於警員執行交通稽查勤務之必要
      性所設，警員固然不能毫無理由對駕駛人實施酒測，然若
      有事實足認駕駛人有酒駕可能性，其發動職權之門檻即已
      足備。又證人甲○○係因異議人乙○○將車輛停於在車道
      間狀甚危險，並經臺北縣政府警察局保安大隊警員通報異
      議人有酒後駕車之嫌後，而至上開地點，趨前盤查時並見
      異議人全身散發酒氣並倒睡於駕駛座上，且車輛引擎呈啟
      動狀態並對異議人實施酒測等情，業見前述，並有臺北縣
      政府警察局蘆洲分局98年10月28日北縣警蘆交裁字第0980
      039954號函1 紙在卷足憑；而異議人前開違規行為與盤查
      過程亦有時間緊接、地點密切、行為關連之情況下，警員
      於盤查後欲對異議人實施酒精濃度測試檢定，即係基於正
      當、合理懷疑之事實基礎下所為，依法異議人即應接受酒
      精濃度測試檢定，不得加以拒絕至明。是以，異議人辯稱
      ：其無酒後駕車之違規事實，警員不得對其進行酒精濃度
      測試一節，顯非事實而不足採信。
    (四)此外，復有臺北縣政府警察局98年10月8 日北縣警交大字
      第C00000000 號舉發通知單、交通部公路總局臺北區監理
      所98年10月15日北監營裁字第裁40 -C00000000 號違反道
      路交通管理事件裁決書影本各1 紙、臺北縣政府警察局蘆
      洲分局98年11月9 日北縣警蘆交裁字第0980041904號函及
      所附該局98年10月28日北縣警蘆交裁字第0980039954號函
      影本1 紙、採證光碟1 片在卷可稽、臺北縣政府警察局員
      警工作紀錄簿影本1 紙、採證照片4 幀等在卷可稽，是異
      議人於前揭時、地，確有拒絕接受酒精濃度測試之違規事
      實，堪以認定。
五、綜上所述，本件異議人即受處分人乙○○違規事證明確，原
    處分機關依前揭道路交通管理處罰條例等規定，並參酌違反
    道路交通管理事件統一裁罰基準表之規定，裁處異議人罰鍰
    60,000元，並吊銷駕駛執照，3 年內禁考，核無違誤，從而
    ，異議人之異議為無理由，應予駁回。
六、據上論斷，依道路交通案件處理辦法第19條，裁定如主文。
中    華    民    國    98    年    12    月    10    日
                      交通法庭  法  官  許映鈞
以上正本證明與原本無異
如不服本裁定應於送達後5日內向本院提出抗告狀
                                書記官  范煥堂
中    華    民    國    98    年    12    月    10    日


司法院資訊處製作；財團法人民間司法改革基金會備份。
